臺灣臺北地方法院民事判決　八十九年度訴字第三○二○號
　　原　　　告　中鼎機電股份有限公司
　　法定代理人　甲○○
　　被　　　告　翔復工程有限公司
　　法定代理人　乙○○
右當事人間請求給付貨款事件，本院判決如左：
    主      文
被告應給付原告新台幣玖拾貳萬仟陸佰捌拾陸元，及自民國八十九年六月十三日起
至清償日止，按年息百分之五計算之利息。
訴訟費用由被告負擔。
本判決於原告以新台幣拾萬捌仟元為被告供擔保後，得假執行。
    事      實
甲、原告方面：
一、聲明：除假執行之擔保金額外，如主文第一項所示。
二、陳述：
（一）被告於民國八十八年四月十五日，與原告簽定銷售合約書，向原告購買模注式
      ＢＵＳＷＡＹ設備、防爆燈具、ＰＶＣ電纜架，價金原約定為新台幣（下同）
      貳佰壹拾萬元；後兩造同意減價為貳佰零柒萬壹仟壹佰零貳元。嗣原告依約分
      別於八十八年七月二十日、同年八月二十日、同年八月二十五日，交付防爆燈
      具、模注式ＢＵＳＷＡＹ設備、ＰＶＣ電纜架予被告；被告依銷售合約書第六
      條之約定，應於交貨後支付票期七十五天之票款，其餘百分之三十價款，應於
      送電後支付票期三十天之票款，若交貨後二個月未送電，應視同驗收合格。惟
      被告除了於八十八年七月十五日，給付定金肆拾貳萬元；八十八年十二月十五
      日，給付部分貨款，柒拾貳萬柒仟肆佰壹拾陸元後，即未再依約給付價款，屢
      經原告催索，被告均置之不理。爰依銷售合約書第六條之約定，請求被告給付
      玖拾貳萬仟陸佰捌拾陸元，及自支付命令送達翌日起至清償日止，按年息百
      分之五計算之利息。
（二）對被告抗辯所為之陳述：
  １、原告所交付貨物之數量、規格，皆與訂約當時，原告所提之報價單相符，並經
      被告公司現場主任邱郁閔確認無誤後，於送貨單上簽收在案，是被告抗辯稱原
      告尚有部分貨物未交付，顯無理由。另銷售合約書第十八條所約定之ＢＵＳＷ
      ＡＹ設備責任施工，所謂模注式ＢＵＳＷＡＹ設備，係指配電用匯流排，亦即
      用以傳輸電力之設備。該約定係指原告於交付貨物後，並接受被告指示將ＢＵ
      ＳＷＡＹ設備安裝至被告工地地基上。而原告已依約於八十八年八月二十日，
      將系爭模注式ＢＵＳＷＡＹ設備交付予被告，並經被告公司現場主任邱郁閔確
      認無誤後，於送貨單上簽收在案。且系爭貨品皆為構造精細之訂製品，屬於無
      法庫存轉賣之物，倘被告遲不受領或置放過久未予安裝使用，恐將損及原告之
      權益及貨物品質，是依銷售合約書第六條、第八條分別約定：「交貨後二個月
      未送電，視同驗收合格。」、「合約所訂之交貨日已到，乙方（指原告）通知
      可交貨時，如因甲方（指被告）之事由，未能及時接受交貨時，超過三十天後
      ，應視同交貨，並依付款辦法付清貨款。」準此以解，原告為儘速收取貨款，
      自祈能及早交貨並安裝驗收。惟原告於交貨後，被告即藉口地基未做好、配電
      盤未定位無法安裝，拒絕原告進入工地安裝，並藉此拒不付款。
  ２、嗣原告已將交付予被告之ＢＵＳＷＡＹ設備，依約安裝予被告向訴外人長城重
      工股份有限公司（下稱長城公司）承作之台北縣土城污水廠，此有完工照片七
      張，得以證明。另被告因上游廠商即長城公司財務週轉不靈，導致被告工程進
      度落後，致使被告遲未付款予原告，已屬違約。被告何能再片面自行更改契約
      約定，主張：「送電後二個月視同驗收合格。」並表示原告之該契約承辦人已
      同意云云。是被告之抗辯，並非屬實，原告茲否認之。且就契約形式上觀之，
      貨物驗收為雙方履行契約之重要之點，如有更改契約條款之必要，依一般交易
      慣例，應再經取得雙方合意，而豈能由被告擅自更改之理。
三、證據：提出銷售合約書、報價單、收款明細表各一份，送貨單三份，統一發票五
    份，模注式ＢＵＳＷＡＹ設備完工照片七張為證。
乙、被告方面：
一、聲明：駁回原告之訴。
二、陳述：
（一）依兩造簽定之銷售合約書第十條、第十八條約定，本件就ＢＵＳＷＡＹ設備部
      分，除了買賣部分外，另有承攬安裝部分。且銷售合約書第六條後段原來雖約
      定：「交貨後二個月未送電，視同驗收合格。」但該約定已經原告同意修改為
      ：「送電後二個月，視同驗收合格。」並經被告於八十九年五月二十四日，以
      台北光武郵局第六七九號存證信函通知被告。則被告依約應就ＢＵＳＷＡＹ設
      備部分，就價款之給付，係分定金、交貨、送電驗收三階段為之，是如原告就
      交貨或送電任一階段之工作，如有未完成情事，即不得向被告請求給付該階段
      之款項。是依此更改後之約定，原告應於ＢＵＳＷＡＹ設備部分，完成安裝後
      ，始得請求價金。至ＰＶＣ電纜架部分，被告確已給付肆拾肆萬壹仟元予原告
      ；但尚有約二百餘公尺之ＰＶＣ電纜架，存放在原告處尚未交付予被告。則原
      告主張請求ＰＶＣ電纜架部分之貨款，亦屬無據。是若認為被告應給付ＰＶＣ
      電纜架部分之貨款，被告則行使同時履行抗辯權，請求原告應將留存之ＰＶＣ
      電纜架交付被告。
（二）另有關防爆燈具部分之款項，伍拾捌萬捌仟元，被告已經付清，詎原告竟重覆
      請求，由此益見原告主張之不當。另被告已給付防爆燈具部分，及ＰＶＣ電纜
      架部分，不含百分之十尾款之價金。因原告自認被告已給付定金，肆拾貳萬元
      ；部分貨款，柒拾貳萬柒仟肆佰壹拾陸元。其中柒拾貳萬柒仟肆佰壹拾陸元，
      係包含防爆燈具之交貨款，拾捌萬肆仟零柒拾捌元（即防爆燈具總價伍拾捌
      萬捌仟元，減去防爆燈具之定金，壹拾壹萬柒仟陸佰元；再減去防爆燈具之尾
      款，伍萬捌仟捌佰元；再減去被告代原告購買之燈具款項，貳萬柒仟伍佰貳拾
      貳元。）以及ＰＶＣ電纜架之交貨款，拾萬捌仟柒佰元（即ＰＶＣ電纜架，
      總價肆拾肆萬壹仟元，減去ＰＶＣ電纜架之定金，捌萬捌仟貳佰元，再減去Ｐ
      ＶＣ電纜架之尾款，肆萬肆仟壹佰元。）此由被告提出之二紙統一發票，所記
      載之金額，均可以證明。
（三）再就本件爭執，被告願以肆拾壹萬元與原告和解。
三、證據：提出台北光武郵局第六七九號存證信函一份，統一發票二份為證。
    理      由
一、原告起訴主張：被告於八十八年四月十五日，與原告簽定銷售合約書，向原告購
    買模注式ＢＵＳＷＡＹ設備、防爆燈具、ＰＶＣ電纜架，價金原約定為貳佰壹拾
    萬元；後兩造同意減價為貳佰零柒萬壹仟壹佰零貳元。嗣原告依約分別於八十八
    年七月二十日、同年八月二十日、同年八月二十五日，交付防爆燈具、模注式Ｂ
    ＵＳＷＡＹ設備、ＰＶＣ電纜架予被告；被告依銷售合約書第六條之約定，應於
    交貨後支付票期七十五天之票款，其餘百分之三十價款，應於送電後支付票期三
    十天之票款，若交貨後二個月未送電，應視同驗收合格。惟被告除了於八十八年
    七月十五日，給付定金肆拾貳萬元；八十八年十二月十五日，給付部分貨款，柒
    拾貳萬柒仟肆佰壹拾陸元後，即未再依約給付價款，屢經原告催索，被告均置之
    不理。爰依銷售合約書第六條之約定，請求被告給付玖拾貳萬仟陸佰捌拾陸元
    ，及自支付命令送達翌日起至清償日止，按年息百分之五計算之利息等語。被告
    則以：依兩造簽定之銷售合約書第十條、第十八條約定，本件就ＢＵＳＷＡＹ設
    備部分，除了買賣部分外，另有承攬安裝部分。且銷售合約書第六條後段原來雖
    約定：「交貨後二個月未送電，視同驗收合格。」但該約定已經原告同意修改為
    ：「送電後二個月，視同驗收合格。」並經被告於八十九年五月二十四日，以台
    北光武郵局第六七九號存證信函通知被告。則被告依約應就ＢＵＳＷＡＹ設備部
    分，應完成安裝後，始得請求價金。至ＰＶＣ電纜架部分，被告確已給付肆拾肆
    萬壹仟元予原告；但尚有約二百餘公尺之貨物，存放在原告處尚未交付予被告。
    是若認為被告應給付ＰＶＣ電纜架部分之貨款，被告則行使同時履行抗辯權，請
    求原告應將留存之ＰＶＣ電纜架交付被告。另有關防爆燈具部分之款項，伍拾捌
    萬捌仟元，被告業經付清，原告竟重覆請求，顯屬不當云云，資為抗辯。
二、兩造不爭執之事實：
（一）原告主張被告於八十八年四月十五日，與原告簽定銷售合約書，向原告購買模
      注式ＢＵＳＷＡＹ設備、防爆燈具、ＰＶＣ電纜架，價金原約定為貳佰壹拾萬
      元；後兩造同意減價為貳佰零柒萬壹仟壹佰零貳元之事實，業據其提出銷售合
      約書、報價單各一份為證，亦為被告所自認；則原告此部分主張之事實，自堪
      信為真實。
（二）原告復主張其依約分別於八十八年七月二十日、同年八月二十日、同年八月二
      十五日，交付防爆燈具、模注式ＢＵＳＷＡＹ設備、ＰＶＣ電纜架予被告；被
      告曾於八十八年七月十五日，給付定金肆拾貳萬元；八十八年十二月十五日，
      給付部分貨款，柒拾貳萬柒仟肆佰壹拾陸元之事實，復據其提出送貨單三份，
      統一發票五份為證，亦為被告所自認，亦堪信為真實。
三、兩造爭執之爭點：
    至原告另主張其依約交付防爆燈具、模注式ＢＵＳＷＡＹ設備、ＰＶＣ電纜架予
    被告；被告依銷售合約書第六條之約定，應於交貨後支付票期七十五天之票款
    ，其餘百分之三十價款，應於送電後支付票期三十天之票款，若交貨後二個月未
    送電，應視同驗收合格；被告應依銷售合約書第六條之約定，給付原告玖拾貳萬
    仟陸佰捌拾陸元及法定遲延利息之部分；則被告否認之，抗辯稱：依兩造簽定
    之銷售合約書第十條、第十八條約定，本件就ＢＵＳＷＡＹ設備部分，除了買賣
    部分外，另有承攬安裝部分。且銷售合約書第六條後段已修改為送電後二個月視
    同驗收合格。是依此更改後之約定，原告應於ＢＵＳＷＡＹ設備部分，完成安裝
    後，始得請求價金。至ＰＶＣ電纜架部分，被告已給付肆拾肆萬壹仟元予原告；
    但尚有約二百餘公尺之貨物，存放在原告處尚未交付予被告。是若認為被告應給
    付ＰＶＣ電纜架部分之貨款，被告則行使同時履行抗辯權，請求原告應將留存之
    ＰＶＣ電纜架交付被告。另防爆燈具部分之款項，伍拾捌萬捌仟元，被告已經付
    清，原告竟重覆請求，顯屬不當等前揭情詞抗辯之。是本件依兩造之書狀往來，
    以及於言詞辯論期日所為之整理協議簡化爭點，確認兩造爭執之爭點，即在於：
（一）原告得否請求ＢＵＳＷＡＹ設備部分之貨款？
（二）原告得否請求ＰＶＣ電纜架部分之貨款？
（三）被告是否已清償防爆燈具部分之貨款？
四、關於本件之爭點，分述如下：
（一）有關原告得否請求ＢＵＳＷＡＹ設備部分貨款之爭點：
  １、經查，依原告提出兩造簽定之銷售合約書第六條係約定：「百分之二十定金月
      結四十五天票，百分之七十交貨後月結七十五天票，百分之十送電後月結三十
      天票款。（交貨後二個月未送電，視同驗收合格。）」但依被告提出之銷售合
      約書第六條卻約定：「百分之二十定金月結四十五天票，百分之七十交貨後月
      結七十五天票，百分之十送電後月結三十天票款。（更正送電後二個月，視同
      驗收合格。）」嗣經本院於訴訟中，命兩造提出之銷售合約書原本，原告所提
      出之銷售合約書原本，契約全文均以電腦繕打，並無手寫更改之處。惟被告提
      出之銷售合約書原本，契約全文亦均以電腦繕打，但於第六條後段，以手寫方
      式繕寫：「更正送電後二個月，視同驗收合格。」就此部分，被告之法定代理
      人乙○○自承，該手寫更改之部分，係由被告法定代理人乙○○所繕寫，但係
      經由被告之同意後所更改；惟原告否認之。是依民事訴訟法第二百七十七條、
      第一百九十六條分別規定：「當事人主張有利於己之事實者，就其事實有舉證
      之責任。但法律別有規定，或依其情形顯失公平者，不在此限。」、「攻擊或
      防禦方法，除別有規定外，應依訴訟進行之程度，於言詞辯論終結前適當時期
      提出之。當事人意圖延滯訴訟，或因重大過失，逾時始行提出攻擊或防禦方法
      ，有礙訴訟之終結者，法院得駁回之。攻擊或防禦方法之意旨不明瞭，經命其
      敘明而不為必要之敘明者，亦同。」則依此規定，被告抗辯稱上開銷售合約書
      第六條後段之約定，係經由原告之同意，始予更改，自應依訴訟進行之程度，
      適時提出有利於己之證據，予以證明。惟被告就此部分之抗辯，雖提出台北光
      武郵局第六七九號存證信函為證，但該存證信函僅係被告單方面所為之通知，
      並未有被告同意更改銷售合約書第六條後段之記載，尚難作為原告曾同意修改
      銷售合約書第六條後段之有利證據。此外，被告並未提出其他證據，以證明兩
      造曾達成修改銷售合約書第六條後段之合意。是被告此部分之抗辯，自難信為
      真實，應先予究明。
  ２、次查，依兩造簽定之銷售合約書第六條、第九條、第十八條分別約定：「百分
      之二十定金月結四十五天票，百分之七十交貨後月結七十五天票，百分之十送
      電後月結三十天票款。（交貨後二個月未送電，視同驗收合格。）」、「交貨
      後由買方自行安裝試車，惟合約有另訂者除外，方配合現場按裝指導及試車調
      整。、「ＢＵＳＷＡＹ設備責任施工。」是依此約定，原告就被告購買之ＢＵ
      ＳＷＡＹ設備，於交付予被告後，負有安裝之義務。本件原告係於八十八年八
      月二十日，交付ＢＵＳＷＡＹ設備責任予被告，此有經被告公司現場主任邱郁
      閔簽收之送貨單一紙在卷足憑，亦為被告所不爭執。且原告已將交付予被告之
      ＢＵＳＷＡＹ設備，依約定裝予被告向訴外人長城公司承作之台北縣土城污水
      廠，此有原告提出被告亦不爭執之完工照片七張在卷可證。則原告依前述兩造
      簽定之銷售合約書第六條、第九條、第十八條之約定，請求被告給付ＢＵＳＷ
      ＡＹ設備之貨款，自屬有據。
（二）有關原告得否請求ＰＶＣ電纜架部分貨款之爭點：
      再查，依原告兩造簽定之銷售合約書第一條約定：「品名：詳如報價單。」另
      依報價單項目三約定：「ＰＶＣ電纜架，四百五十米，單價，九百五十元，總
      價，肆拾貳萬柒仟伍佰元。十字型彎頭×２、彎頭×４、末端蓋板×８。」此
      亦有兩造均不爭執之報價單在卷。是依此約定，原告自應依報價單項目三之約
      定，交付符合前述ＰＶＣ電纜架之產品與數量予被告。就此部分，原告主張已
      於八十八年八月二十五日，交付上開ＰＶＣ電纜架予被告；惟被告則否認之，
      並抗辯稱尚有約二百餘公尺之ＰＶＣ電纜架，存放在原告處尚未交付予被告。
      而依原告所提出經被告公司現場主任邱郁閔簽收之送貨單記載：「品名及規格
      ：ＰＶＣ電纜架，十字型彎頭×２、彎頭×４、末端蓋板×８。數量：四百五
      十。單位：米。單價：九百五十元。金額：肆拾肆萬壹仟元。」且被告對於該
      送貨單確係由被告公司現場主任邱郁閔簽收，並不爭執。可知原告確實已將四
      百五十公尺之ＰＶＣ電纜架交付予被告。雖被告抗辯稱，尚有約二百餘公尺之
      ＰＶＣ電纜架，存放在原告處尚未交付予被告，被告就此行使同時履行抗辯權
      。但被告就此部分之抗辯，並未提出任何有利於己之事實，以證明原告交付四
      百五十公尺之ＰＶＣ電纜架後，被告另留存二百餘公尺之ＰＶＣ電纜架予原告
      處。是被告此部分之抗辯，自無足採。故原告主張被告給付ＰＶＣ電纜架部分
      之貨款，亦屬有據。
（三）有關被告是否已清償防爆燈具部分貨款之爭點：
      就此部分，被告抗辯稱已清償防爆燈具部分之款項，伍拾捌萬捌仟元；惟原告
      否認之。末查，本件被告曾於八十八年七月十五日，給付定金肆拾貳萬元；八
      十八年十二月十五日，給付部分貨款，柒拾貳萬柒仟肆佰壹拾陸元；此為兩造
      所不爭執。而本件依銷售合約書第一條、第二條、報價單之約定，被告向原告
      訂購之標的物，包括模注式ＢＵＳＷＡＹ設備、防爆燈具、ＰＶＣ電纜架，價
      金原約定分別為玖拾柒萬壹仟元、伍拾捌萬捌仟元、肆拾肆萬壹仟元，原約定
      總價為貳佰壹拾萬元。嗣兩造同意將原約定之總價，減價為貳佰零柒萬壹仟壹
      佰零貳元，此均為兩造所不爭執。但兩造就上述ＢＵＳＷＡＹ設備、防爆燈具
      、ＰＶＣ電纜架之價金，係將原約定之總價，由貳佰壹拾萬元減價為貳佰零柒
      萬壹仟壹佰零貳元，並未就原來所分別約定之玖拾柒萬壹仟元、伍拾捌萬捌仟
      元、肆拾肆萬壹仟元，分別予以酌減價金，是被告抗辯已支付之定金，肆拾貳
      萬元；部分貨款，柒拾貳萬柒仟肆佰壹拾陸元，其中伍拾捌萬捌仟元，係支付
      防爆燈具之價金，自難信為真實。參以，依民法第三百二十一條規定：「對於
      一人負擔數宗債務，而其給付之種類相同者，如清償人所提出之給付，不足清
      償全部債額時，由清償人於清償時，指定其應抵充之債務。」是被告於八十八
      年七月十五日、同年八月十五日，清償定金肆拾貳萬元，部分貨款柒拾貳萬柒
      仟肆佰壹拾陸元，並未就上述ＢＵＳＷＡＹ設備、防爆燈具、ＰＶＣ電纜架之
      價金，指定抵充之順序。則被告抗辯稱已清償防爆燈具部分之款項，伍拾捌萬
      捌仟元，自無足採。
五、按「百分之二十定金月結四十五天票，百分之七十交貨後月結七十五天票，百分
    之十送電後月結三十天票款。（交貨後二個月未送電，視同驗收合格。）」、「
    交貨後由買方自行安裝試車，惟合約有另訂者除外，方配合現場按裝指導及試車
    調整。、「ＢＵＳＷＡＹ設備責任施工。」兩造簽定之銷售合約書第六條、第九
    條、第十八條分別約定有明文。本件原告已依首揭銷售合約書第九條、第十八條
    之約定，將交付予被告之ＢＵＳＷＡＹ設備，安裝予被告向訴外人長城公司承作
    之台北縣土城污水廠，已如前第（一）爭點部分所述。且原告亦已交付ＰＶＣ電
    纜架，共四百五十公尺予被告，復如前第（二）爭點部分所述。又被告抗辯已清
    償防爆燈具部分之貨款，不足採信，亦如前第（三）爭點部分所述。則原告依首
    揭銷售合約書第六條之約定，請求被告給付之ＢＵＳＷＡＹ設備、ＰＶＣ電纜架
    、防爆燈具之貨款，自屬有據。而本件包括ＢＵＳＷＡＹ設備、ＰＶＣ電纜架、
    防爆燈具之總價款，為貳佰零柒萬壹仟壹佰零貳元，扣除被告已支付之定金，肆
    拾貳萬元；部分貨款，柒拾貳萬柒仟肆佰壹拾陸元，共壹佰壹拾肆萬柒仟肆佰壹
    拾陸元，被告尚積欠之貨款，為玖拾貳萬仟陸佰捌拾陸元（0000000－0000000
    ＝923686）。從而，原告依銷售合約書第六條之約定，請求被告給付玖拾貳萬
    仟陸佰捌拾陸元，及自支付命令狀繕本送達翌日即八十九年六月十三日起至清償
    日止，按年息百分之五計算之法定遲延利息，為有理由，應予准許。另本件原告
    陳明願供擔保後，請准宣告假執行，核無不合，爰酌定相當之擔保金額，予以准
    許。
六、據上論結，原告之訴為有理由，依民事訴訟法第七十八條、第三百九十條第二項
    ，判決如主文。
中　　　華　　　民　　　國　　九十一　　年　　　三　　　月　　　七　　　日
   　　　　　　　　　　          民事第六庭法　　　官  姜悌文
右為正本係照原本作成
如對本判決上訴，須於判決送達後廿日內向本院提出上訴狀，並依上訴利益繳納百分
之一點五之上訴費，若未繳納，逕依民事訴訟法施行法第九條之規定，顯然明知上訴
要件有欠缺，駁回上訴。
中　　　華　　　民　　　國　　九十一　　年　　　三　　　月　　　八　　　日
　　　　　　　　　　　　　　　　　　　　　　法院書記官　陳鳳瀴
